臺灣高等法院民事判決
110年度上易字第611號
上  訴  人  順毅有限公司


法定代理人  李秋能  
訴訟代理人  張毓桓律師
被 上訴 人  紘源工業股份有限公司

法定代理人  黃源鵬  
訴訟代理人  藺超群律師
上列當事人間請求給付貨款事件，上訴人對於中華民國110年3月
23日臺灣新北地方法院109年度訴字第2102號第一審判決提起上
訴，本院於110年11月30日言詞辯論終結，判決如下：
    主      文
上訴駁回。
第二審訴訟費用由上訴人負擔。
    事實及理由
一、被上訴人主張：兩造往來交易多年，伊於民國109年4月間清
    查發現自108年4月起至109年2月間，上訴人有6筆貨款合計
    新臺幣（下同）799,335元（發票日期、號碼及金額詳如附
    表所示，下合稱系爭貨款）尚未清償，且伊未曾授權訴外人
    馬志偉以伊名義向上訴人借款，亦未同意以借款由貨款抵銷
    ，上訴人應如數清償。爰依民法第367條規定，請求上訴人
    給付799,335元。及自更正狀繕本送達翌日起至清償日止，
    按週年利率5％計算之利息。（未繫屬本院部分，不另贅述）
     
二、上訴人則以：被上訴人委由馬志偉向伊借款23萬元、60萬元
    （下稱系爭借款），並於107年7月25日簽署借據（下稱系爭
    借據）及本票2紙（下稱系爭本票）為憑，嗣其無力清償，
    兩造協議以系爭借款抵銷將來之貨款，107年7月、9月份發
    票號碼EH00000000、GE00000000所示貨款即以此方式抵銷，
    其自不得請求伊給付系爭貨款等語，資為抗辯。
三、原審判決上訴人應給付被上訴人799,335元，及自109年9月 
    14日起至清償日止，按週年利率5％計算之利息。駁回被上訴
    人其餘之訴及假執行之聲請。並就被上訴人勝訴部分為准、
    免假執行之宣告。上訴人就其敗訴部分提起上訴，上訴聲明
    ：㈠原判決關於命上訴人給付部分廢棄。㈡上開廢棄部分，被
    上訴人在第一審之訴及假執行之聲請均駁回。被上訴人答辯
    聲明：上訴駁回。
　　（原審判決駁回被上訴人其餘請求部分，未據其上訴或附帶
    上訴，業已確定）
四、兩造不爭執事項（見本院卷第52-53頁）：
　㈠被上訴人於108年4月至109年2月間，對上訴人有799,335元之
    貨款債權，被上訴人並開立附表所示統一發票，上訴人則持
    以申報扣抵營業稅額。
　㈡馬志偉以被上訴人公司名義於107年3月15日、6月10日向上訴
    人借款23萬元、60萬元，並以自己及被上訴人公司名義簽發
    票號000000、000000、發票金額依序為23萬元、60萬元之本
    票2紙。馬志偉另於107年7月25日以其為被上訴人公司負責
    人代表被上訴人公司簽署借據。
　㈢系爭本票、借據上被上訴人公司章之印文，其中「源」、「
    工」與被上訴人提出之公司章、被上訴人公司變更登記表印
    文不符。
　㈣被上訴人公司法定代理人為黃源鵬。馬志偉非被上訴人公司
    董事，曾於104年7月1日至107年6月30日擔任上訴人公司監
    察人，嗣於108年1月13日將其所有之被上訴人公司股份轉讓
    予黃源鵬。
五、被上訴人主張上訴人尚未清償系爭貨款，應依民法第367條
    規定給付799,335元本息等語，均為上訴人否認，並以前詞
    抗辯。兩造爭點為：㈠上訴人對被上訴人是否有借款返還請
    求權？兩造是否合意以系爭借款抵銷系爭貨款？㈡被上訴人
    依民法第367條規定請求上訴人給付799,335元，是否有理由
    ？茲審酌如下：
  ㈠上訴人對被上訴人是否有借款返還請求權？兩造是否合意以
    系爭借款抵銷系爭貨款？
  ⒈按主張法律關係存在之當事人，須就該法律關係發生所具備
    之要件事實，負舉證責任，此觀民事訴訟法第277條之規定
    自明。上訴人抗辯被上訴人為系爭借款之借款人，兩造成立
    借款契約，其對被上訴人有借款返還請求權，並以此與被上
    訴人合意抵銷將來之貨款等語，均為被上訴人否認，上訴人
    自應就其與被上訴人間存在借貸契約及抵銷合意一事負舉證
    之責。
  ⒉經查，馬志偉以被上訴人公司名義向上訴人借款之系爭借據
    雖記載：「紘源工業股份有限公司負責人：馬志偉（甲方）
    於107年3月15日起至107年6月10日止，陸續向順毅有限公司
    負責人李秋能（乙方）借調現金八十三萬元整」等語（見原
    審卷第87頁）。然被上訴人公司法定代理人為黃源鵬，馬志
    偉非被上訴人公司董事，於107年間僅為股東、監察人一事
    ，為兩造不爭；證人即為被上訴人記帳之蔡秋月並具結證述
    ：馬志偉在被上訴人公司擔任業務等語（見原審卷第210頁
    ）。足徵馬志偉應非被上訴人公司法定代理人，且無代表被
    上訴人借款之職權，系爭借據上記載馬志偉為被上訴人公司
    負責人云云難認屬實；是系爭借據雖記載馬志偉為被上訴人
    負責人乙節，此應無從證明馬志偉有權代表被上訴人公司向
    上訴人借款。再者，系爭本票、借據上被上訴人公司章之印
    文，其中「源」、「工」與被上訴人提出之公司章、被上訴
    人公司變更登記表印文不符一事，同為兩造所不爭執。堪認
    馬志偉非持被上訴人公司章向上訴人借款，被上訴人主張其
    未授權馬志偉以其名義向上訴人借款等語，核屬可採；據此
    ，本件亦難認被上訴人曾以自己行為表示授與代理權予馬志
    偉。另由證人蔡秋月證述：上訴人公司剛開始有按期給付貨
    款，後來沒有按期給付等語（見原審卷第211頁），可知兩
    造於系爭貨款爭議前已有交易。參諸公司登記資料可輕易上
    網查得，一般公司行號交易往來前多會徵信，確認交易對象
    ，上訴人對於馬志偉非被上訴人公司負責人即法定代理人，
    無從代表被上訴人借款一事，應有一定認識。從而，系爭借
    據、本票均無從證明被上訴人授權馬志偉以其名義向上訴人
    借款，或被上訴人有何授與馬志偉代理權之外觀，而應負借
    款人之責等事。
  ⒊上訴人雖以其未給付107年7月、9月貨款，被上訴人亦未向其
    催討，因兩造合意以系爭借款抵銷將來貨款，被上訴人向馬
    志偉為內部追償，馬志偉乃給付該等貨款予被上訴人，該貨
    款由馬志偉給付予被上訴人，馬志偉非為其給付貨款等詞為
    據，抗辯被上訴人應有授權馬志偉借款，並同意以系爭借款
    抵銷將來之貨款含系爭貨款。但上訴人主張馬志偉之父、被
    上訴人公司員工馬木清於107年7月間兩造合意以將來之貨款
    扣抵系爭借款時在場，知悉兩造確有合意，證人馬木清卻到
    庭結證稱：不知兩造之法定代理人於107年7月間有無會面；
    未曾聽說兩造討論以上訴人將來對被上訴人之貨款折抵欠款
    等語（見原審卷第165-166頁）。已可見馬木清並未聽聞兩
    造曾合意以系爭借款抵銷將來貨款，上訴人主張馬木清於兩
    造合意時在場並知悉此合意云云，難認有據，本院自無從採
    信上訴人有關兩造合意抵銷之抗辯。再者，證人蔡秋月證述
    ：上訴人延遲付款，我就催馬志偉找上訴人付款等語（見原
    審卷第211頁）；而果被上訴人確有與上訴人達成以系爭借
    款抵銷將來貨款之合意，被上訴人應不至於在上訴人延遲付
    款時，催促馬志偉向上訴人請求付款，被上訴人主張其未與
    上訴人合意抵銷，非無所據。且上訴人應給付之107年7月、
    9月貨款，實際由訴外人即馬木清女婿鄔孟宇依其指示匯入
    被上訴人公司帳戶一節，為兩造未爭，並有鄔孟宇所提民事
    陳報狀、被上訴人公司帳戶存摺封面及內頁可稽（見本院卷
    第67-69頁、原審卷第199頁）；證人馬木清則證述：我本來
    都不知道，大概一兩年前，上訴人沒有付款給被上訴人，上
    訴人說馬志偉欠上訴人錢，上訴人就向被上訴人扣錢，我問
    馬志偉，馬志偉說他有欠上訴人錢，我把錢還給被上訴人等
    語（見原審卷第165頁）。證人蔡秋月復證稱：因為上訴人
    公司遲延付款，我就催馬志偉找上訴人公司付款，後來有一
    筆款項匯進來，是我不認識的名字，我們公司通常是收支票
    ，所以匯款讓我印象特別深刻，我問馬志偉，他說是要付上
    訴人公司貨款，但沒有問過為何是鄔孟宇匯款等語（見原審
    卷第211頁）。可見被上訴人請馬志偉向上訴人催討107年7
    月、9月貨款時，該貨款實際由馬志偉為上訴人支付，則上
    訴人抗辯馬志偉係基於被上訴人對其所為內部求償而支付該
    等貨款，非為上訴人支付云云，不足採信。綜上，上訴人以
    上開情詞抗辯兩造合意以系爭借款抵銷將來貨款，被上訴人
    為借款人云云，難認有據。
  ⒋從而，本件依上訴人所提證據，尚難認其已舉證證明兩造間
    確實存在借貸契約，其對被上訴人有借款返還請求權，及以
    系爭借款抵銷將來貨款含系爭貨款等事，其既未舉證證明，
    本院即難認其主張為真實。
  ㈡被上訴人依民法第367條規定請求上訴人給付799,335元，是
    否有理由？
    經查，被上訴人主張其對上訴人尚有799,335元之貨款債權
    乙節，為兩造不爭；且上訴人抗辯被上訴人向其借款，兩造
    合意以系爭借款抵銷將來貨款含系爭貨款云云，未經舉證證
    明，不足為採，已經本院認定如前。是以，被上訴人依民法
    第367條規定，請求上訴人給付799,335元，應有理由。
六、綜上所述，被上訴人依民法第367條之規定，請求上訴人給
    付799,335元，及自更正狀繕本送達之翌日即109年9月14日
    （109年9月3日寄存送達，送達證書見原審卷第73頁）起，
    至清償日止，按週年利率5％計算之利息，自屬正當，應予准
    許。從而原審就此部分為上訴人敗訴之判決，並無不合。上
    訴論旨指摘原判決此部分不當，求予廢棄改判，為無理由，
    應駁回上訴。
七、本件事證已臻明確，兩造其餘之攻擊或防禦方法及所用之證
    據，經本院斟酌後，認為均不足以影響本判決之結果，爰不
    逐一論列，附此敘明。
八、據上論結，本件上訴為無理由，依民事訴訟法第449條第1項
    、第78條，判決如主文。
中　　華　　民　　國　　110 　年　　12　　月　　14　　日
                  民事第十一庭  
                        審判長法  官  李慈惠
                              法  官  吳燁山
                              法  官  趙雪瑛
附表：　　　　　　　　　　　　　　
編號  發票開立日期  發票號碼     金額 1  108年4月25日 MV00000000 172,148元 2  108年5月25日 PS00000000  74,498元 3  108年7月25日 RP00000000 129,675元 4  108年9月25日 TL00000000 177,450元 5  108年12月25日 VH00000000 131,166元 6  109年2月25日 XE00000000 114,398元 合計：                              799,335元    
正本係照原本作成。
不得上訴。
中　　華　　民　　國　　110 　年　　12　　月　　14　　日
　　　　　　　　　　　　　    書記官  郭晋良